臺灣高等法院臺中分院刑事判決　　　　　九十三年度重上更（一）字第九九號
　　上　訴　人
　　即　被　告　丙○○
　　指任辯護人即本院公設辯護人　乙○○
右上訴人因違反毒品危害防制條例案件，不服臺灣彰化地方法院九十年度訴緝字第十
四號中華民國九十年四月二日第一審判決（起訴案號：臺灣彰化地方法院檢察署八十
八年度偵字第一○八九一、一一四七○號），提起上訴，經最高法院發回更審，本院
判決如左：
    主  文
原判決關於販賣第貳級毒品罪及定執行刑部分撤銷。
丙○○共同販賣第貳級毒品未遂，處有期徒刑肆年。甲基安非他命貳包，共淨重陸點
零玖公克，均沒收銷燬。
    事  實
一、丙○○與不詳姓名之成年者均明知甲基安非他命（一般人未予嚴格區分，在口語
    上與安非他命均泛稱為安非他命，先予敘明）係毒品危害防制條例第二條第二項
    所列之第二級毒品，竟基於販售營利之共同犯意聯絡，由該不詳姓名者以不詳方
    式取得甲基安非他命，再以０九二六─二五五一二九號行動電話為聯絡工具與購
    買者聯絡好交易之數量及售價後，指示購買者撥打丙○○所使用之０九二二─０
    二九六二六號行動電話連絡交易地點，一手交錢一手交貨。嗣於民國（下同）八
    十八年十一月二十四日上午十時許，警方另案查獲高士揚（另由檢察官偵辦）涉
    嫌施用毒品安非他命案件時，據高士揚之供述得悉０九二六─二五五一二九號之
    行動電話使用人可能販毒，由高士揚在彰化縣警察局員林分局內以（０四）00
    00000號電話連繫得該不詳姓名者諉稱購買二錢（約六．五公克）安非他命
    ，該不詳姓名者要價新台幣（下同）七千元，並叫高士揚再撥０九二二─０二九
    六二六號行動電話連絡交貨地點，高士揚依言撥通，與丙○○約好在當日下午一
    時許在彰化縣員林稅捐稽徵處停車場交貨，即由警前往埋伏當場查獲丙○○，而
    販賣未遂，並扣得交貨用之甲基安非他命二小包，共淨重六．０九公克（包裝重
    ０．三四公克）。
二、案經彰化縣警察局員林分局報請臺灣彰化地方法院檢察署檢察官偵查起訴。
    理  由
一、訊據被告丙○○矢口否認有販賣第二級毒品甲基安非他命之犯行，辯稱：伊沒有
    代許漢育送毒品及收錢，被警查扣之毒品是高士揚所有，許漢育要伊代送還，並
    非販賣云云。經查：
    （一）就前開被告共同販賣第二級毒品未遂之犯罪事實，已據被告丙○○於警訊
          供稱：「於八十八年十一月二十四日十三時許，持有兩包安非他命要賣給
          打電話給我之男子時被警方當場查獲，地點在員林鎮三義里稅捐處停車場
          門口。」等語（見警卷第三頁），檢察官第一次、第二次偵訊時供稱：「
          （問：由誰與『阿陽』聯絡？）許漢育（應為不詳姓名者，理由後述）聯
          絡買賣的數量及地點，再由我拿去給『阿陽』（指高士揚）。」「本次係
          我拿安非他命前往到約定地點交安非他命於高士揚被警查獲」「有時候許
          漢育（應為不詳姓名者）會將我行動電話的號碼給購買者，購買者會跟我
          聯絡，我就拿安非他命過去。」等語（見偵字第一０八九一號偵查卷第五
          、十一頁），原審依檢察官聲請裁定羈押訊問時復供承：「是許漢育（應
          為不詳姓名者）‧‧要我送安非他命給阿揚的（指高士揚）．．知道是要
          賣安非他命的。」等語（見原審八十八年度聲羈字第二六三號卷第三頁）
          無諱，並有警方當場扣得被告丙○○持有交貨用之甲基安非他命二小包，
          可資佐証，亦核與證人高士揚警訊中所述：「我可以打０九二六─二五五
          一二九號電話約對方，我現在就撥前開號碼，我向接話人說要購買二錢重
          安非他命，對方回答我二錢重安非他命須新台幣七千元，並叫我再撥０九
          二二─０二九六二六號行動電話連絡、及交貨地點。我即再撥０九二二─
          ０二九六二六號行動電話與對方連絡，就約在員林稅捐處停車場交貨（安
          非他命）」「他（指對方即被告丙○○）說現在就過去拿，就是叫我現在
          （中午十二時三十分）就往員林稅捐處停車場等」等語（見警卷第七頁）
          之情節相合，且被告丙○○亦不否認當天中午十二時餘許，高士揚有打伊
          ０九二二─０二九六二六號行動電話連絡，要伊拿二錢安非他命之情事，
          足徵被告丙○○自白有共同販賣第二級毒品未遂之情，應認屬實。
    （二）證人高士揚雖嗣於檢察官偵訊及原審調查時翻稱，因欠許漢育七千元，押
          二包安非他命在他那邊，當天是要還錢，取回安非他命，不是買賣安非他
          命云云，被告丙○○亦辯稱：八十八年十一月二十四日中午十二時餘許，
          高士揚有打伊０九二二─０二九六二六號行動電話連絡，高士揚要伊拿二
          錢安非他命還他云云。惟高士揚當天確係在彰化縣警察局員林分局內利用
          （０四）0000000號電話先撥打０九二六─二五五一二九號行動電
          話談妥買二錢安非他命，嗣再打０九二二─０二九六二六號電話連絡交易
          地點一節，業據在場證人即承辦本案之陳發財刑事小隊長於偵查中證稱：
          「當時確實是高士揚當場打電話給賣安非他命的人，約在員林鎮稅捐處交
          貨，被警方當場捉到丙○○。」等語（見偵字第一一四七０號偵查卷第一
          七頁）；證人甲○○偵查員於原審及本院證述：「當時高士揚先用警局電
          話０四0000000號的電話聯絡他講的０九二六─二五五一二九號碼
          的電話說要買毒品。後來對方告訴他要再聯絡另外一支手機號碼0000
          000000談買賣毒品事情，並約定交貨地點在員林稅捐處停車場，後
          來我們就帶高士揚到交貨地點埋伏，就在該處查獲被告。並在他身上扣到
          安非他命二小包」「（問：高士揚打電話有說要跟對方買七千元安非他命
          ？）有的，所以對方才拿兩包安非他命到員林稅捐處停車場現場交貨。」
          等語（見原審八十七年度訴字第二八０號卷第十三頁反面、本院卷第五七
          頁）至明，並有通聯紀錄在卷供證（見偵字第一０八九一號偵查卷第三五
          頁），足稽證人高士揚翻稱當時並非在買賣安非他命，係要對方還安非他
          命之語只係事後迴護被告之詞，無足採信。
    （三）再按諸０九二六─二五五一二九號行動電話與０九二二─０二九六二六號
          行動電話於八十八年十一月一日起至二十四日止，幾乎每天相互通話，且
          次數頻繁，足見非同一人持有使用。並於八十八年十一月二十四日中午十
          二時二十分三十秒時，０九二二─０二九六二六號電話曾自（０四）00
          00000號電話受話八十八秒，０九二六─二五五一二九號行動電話於
          中午十二時十五分五十一秒至十二時十七分五十八秒曾自（０四）000
          0000號電話受話，有遠傳電信股份有限公司及台灣大哥大股份有限公
          司分就０九二六─二五五一二九號行動電話與０九二二─０二九六二六號
          行動電話函復之通聯紀錄（其中０九二六─二五五一二九號行動電話，遠
    傳電信股份有限公司係提供磁片一張，經原審資訊室列印，由書記官依序
          整貼為通聯紀錄文件）附卷可稽，核與證人高士揚所供及被告丙○○自白
          上開係由高士揚先連絡０九二六─二五五一二九號行動電話持有人，買安
          非他命後，該人交付被告丙○○安非他命二包，並由高士揚與被告丙○○
          連絡交貨地點，再由被告丙○○前往交貨地點為警查獲之犯罪事實以及證
          人即警員甲○○等人證述之時間、情節大致合，益徵前開之犯罪事實非
          虛。
　　（四）又就本件高士揚係向何人購買安非他命乙情，證人高士揚雖於第一次警訊
          時證稱：「我是向賴煥松購買的」「我共向賴煥松購買三、四次」「我都
          是打賴煥松的行動電話連絡，再約定地點購買，但賴煥松的行動電話時常
          更換，我最近向他購買是八十八年十一月二十二日晚上七、八點時，我以
          0000000000號行動電話與賴煥松連絡，然後就約在員林鎮○○
          路豐田汽車駕駛訓練班附近交貨」「經我於員林分局三組指認賴煥松口卡
          ，我當場指認就是口卡片之賴煥松無訛」「我於八十八年三、四月間在雲
          林監獄與賴煥松認識」「我與賴煥松沒有仇隙或糾紛」等語（見警卷第六
          頁），然於第二次警訊時改稱：「（問：你第一次筆錄所供述是否實在？
          ）只有賴煥松販賣安非他命給我是不實在的。」「（問：你安非他命是向
          何人購買？）姓名我不知道，我每次購買都打對方行動電話000000
          0000號連絡購買，我可以打電話約對方出來。」等語（見警卷第七頁
          ），嗣於偵查中復改稱：「（問：你的安非他命都向誰買的？）向一個綽
          號叫『大頭』，我已向他買了三、四次從八十八年七月八月間，他會打電
          話到我家問我要不要買安非他命。」「（問：『大頭』是否就是許漢育？
          ）不是。」等語（見偵字第一０八九一號偵查卷第十四頁），則綜合上開
          供詞以觀，證人高士揚就其安非他命究竟向何人購買，前後供述顯有齟齬
          ，且未明確供述出安非他命係向許漢育所購買，是其於檢察官偵訊及警訊
          上開所供已難認０九二六─二五五一二九號行動電話持用人係同案被告許
          漢育而為本件販賣安非他命之人，又證人高士揚再於另案被告許漢育涉嫌
          販賣毒品安非他命案件，本院囑託臺灣雲林地方法院再度訊問高士揚時證
          稱：「（問：上開三次供述均不相同，究竟以何次供述為實在？）答稱：
          因當時作警訊筆錄時我有吸毒，所以神智不清，因此我不知我在說什麼，
          筆錄是我簽名的，第一次及第二次警訊筆錄不實在，在偵訊時說的才實在
          ，我不認識賴煥松，我是跟綽號「大頭」買安非他命的，『大頭』不是許
          漢育，我不認識許漢育，但出庭時我有看過許漢育，所以我確定『大頭』
          不是許漢育，0000000000號行動電話我也不知道，也沒有打過
          」、「（問：你第一次警訊既能知悉賴煥松姓名，詳述向賴煥松購買安非
          他命之時、地、數量及金錢並明確指認口卡，何以於隔二小時後之第二次
          警訊即行翻異供詞？）答稱：製作警訊筆錄時我都不清楚，是到偵查中時
          ，我才知道我在警訊時如此說」、「（問：八十八年十一月二十四日你在
          警方人員安排下打電話購買安非他命，究係何人接獲你的電話？你所知的
          許漢育姓名究從何來？能否從行動電話中的聲音辨認與你接洽安非他命之
          受話人為許漢育？）答稱：在八十八年十一月二十四日我沒有打過電話，
          許漢育的姓名是我出庭後才知道的，我從來沒打過0000000000
          號行動電話，我不認識許漢育，所以無法從行動電話辨識許漢育的聲音，
          之前我買安非他命都是去電動玩具店買，並沒有用電話購買等語（見調卷
          之本院九十年度上更(一)字第三一三號卷第四十、四十一頁），高士揚此部
          分供詞關於其從來沒打過0000000000號行動電話購買安非他命
          乙事，核與其上開警訊中所供係撥打0000000000號行動電話，
          連絡買安非他命云云，以及證人甲○○、陳財發等所為証述：「當時高士
          揚先用警局電話０四0000000號的電話聯絡他講的0000000
          000號碼的電話說要買毒品。後來對方告訴他要再聯絡另外一支手機號
          碼0000000000談買賣毒品事情」，並與上開電話通聯紀錄，均
          不相符合，為不可採信外，其餘對於本件販賣安非他命之人，亦指稱其不
          認識賴煥松及許漢育，係向綽號「大頭」買安非他命，其對購買毒品之對
          象所為證述雖避重就輕，前後矛盾，惟高士揚自始至終，更未指證曾向另
          案被告許漢育購買毒品，自難僅憑高士揚陳稱曾撥打該00000000
          00號行動電話購買毒品，而率為認定該電話使用人係許漢育而為本件販
          賣安非他命之人，尚堪認定。
　　（五）又雖被告丙○○為警查獲時，從其身上查獲之小本電話簿中載有「許漢育
          大哥大０九二六─二五五一二九」，有影本一紙在卷可稽，且被告丙○○
          於第一次警訊供稱伊於八十八年十一月二十四日中午十二時三十分接到許
          漢育打0000000000號行動電話，叫伊拿安非他命去賣給一名會
          打行動電話給伊之男子，許漢育掛完電話，隔幾秒鐘該男子即打電話來，
          伊即依言交付安非他命云云，然依卷附０九二六─二五五一二九號及被告
          使用之０九二二─０二九六二六號行動電話通聯紀錄所示，該二行動電話
          當時之相互發話，收話時間始於下午二時九分二十三秒（最高法院發回意
          旨誤載為下午二時七分四十八秒，見偵字第一０八九一號偵查卷第三五頁
          ），顯在被告丙○○被逮捕並開始詢問以後，足見丙○○上開係另案被告
          許漢育打0000000000號行動電話，叫伊拿安非他命去交付之供
          述不實。又丙○○雖另於上開檢察官偵訊時供稱「由許漢育聯絡買賣的數
          量及地點，再由我拿去給『阿陽』（指高士揚）。」及原審於裁定羈押訊
          問時供承「是許漢育‧‧要我送安非他命給阿揚的（指高士揚）。」等語
          ，然參諸許漢育於其被訴共同販賣安非他命另案中，辯稱該000000
          0000號行動電話係由其購得並將號碼告知丙○○供連絡之用，故游義
          銘遭查獲時所扣得電話連絡簿上有其姓名、電話等資料，嗣該電話借由游
          義銘使用，其不知丙○○將該行動電話轉借何人，該電話確非其使用，本
          案與其無關等語，本院認定另案被告許漢育所辯堪予採信，判決另案被告
          許漢育無罪確定等情（見本院九十年度上更(一)字第三一三號判決），且有
          本院調閱之該案全卷可參，足見０九二六─二五五一二九號行動電話於本
          件查獲之際，確非由許漢育使用，自無由其以該電話與高士揚先連絡安非
          他命買賣之數量及價錢，並要被告交付安非他命之可能，又０九二六─二
          五五一二九號與被告丙○○所持用之0000000000號行動電話通
          話次數頻繁，足見非同一人持有使用，而０九二六─二五五一二九號行動
          電話於本件為警查獲當天既無法証明係由另案被告許漢育所使用，已如上
          述，應認係由不詳姓名之人所持有使用，而與被告丙○○共同為本件販賣
          安非他命之人，亦明。
　　（六）扣案結晶二包經檢驗結果均係甲基安非他命，合計淨重六．０九公克，包
          裝重０．三四公克，有法務部調查局檢驗通知書在卷可證，與證人高士揚
          證述向被告購買二錢（約六．五公克）安非他命之重量相若，益顯見被告
          前開販賣第二級毒品未遂之犯情實在。又本件雖高士揚無購買之真意，惟
          被告丙○○與該不詳姓名之成年人卻有共同販賣毒品之故意，且此故意係
          基於持有０九二六─二五五一二九號行動電話不詳姓名之成年人與被告原
          有販賣甲基安非他命之犯意，與本無意販賣，乃基於警方要高士揚偽稱購
          買才生犯意有別，自不屬陷害教唆，特此敘明。
    （七）綜上，被告丙○○所辯未足採信，其犯罪事證明確，被告丙○○共同販賣
          第二級毒品未遂之犯行，堪以認定。
二、按甲基安非他命係屬毒品危害防制條例所定之第二級毒品，又前開被告丙○○與
    不詳姓名成年人共同販賣第二級毒品，且已與高士揚談妥購買安非他命之價格及
    數量，雖高士揚無購買之真意，惟被告丙○○於交貨之際為警查獲，仍應成立共
    同販賣毒品未遂之罪責，核被告丙○○所為，係犯毒品危害防制條例第四條第六
    項、第二項之販賣第二級毒品未遂罪。被告丙○○與不詳姓名成年者就販賣第二
    級毒品部分有犯意之聯絡、行為之分擔，應論以共同正犯，又被告販賣毒品未遂
    ，依法減輕其刑。原審認被告罪證明確，予以論罪科刑，固非無見，惟被告丙○
    ○僅成立上開販賣毒品未遂罪，原審認被告尚有販賣如附表編號一至四之犯罪事
    實（理由如後述），尚有未洽。被告此部分上訴指摘原審此部分之判決不當，為
    有理由，自應由本院將原審此部分判決撤銷改判，爰審酌被告販賣第二級毒品未
    遂之動機、方法、手段、所生危害暨犯後態度等一切情狀，量處如主文第二項所
    示之刑。又被告行為後，毒品危害防制條例業於九十二年七月九日修正公布施行
    ，並於同年月十一日生效，其中修正後第四條二項與修正前內容一致，並未有所
    變更，依刑法第二條第一項前段「行為後法律有變更者，適用裁判時之法律」之
    規定，自應依修正後之毒品危害防制條例論罪科刑，併予敘明。又扣案甲基安非
    他命二小包，合計淨重六．０九公克，有法務部調查局檢驗通知書在卷可憑，為
    第二級毒品，依毒品危害防制條例第十八條第一項宣告沒收銷燬之。又本件被告
    與不詳姓名者共同販賣毒品未遂，如上所述，被告並未供出毒品來源，自不得依
    法減輕其刑，併為明。
三、公訴意旨另以：被告丙○○與另案被告許漢育先後自如附表編號一所示八十八年
    十月底至十一月初不詳日、時起至編號四所示之八十八年十一月初某不詳日、時
    止，在如附表編號一至編號四所列之台灣電力公司員林服務所等地，販售如附表
    所示之甲基安非他命而取得如附表所示共一萬三千元（起訴書誤算為一萬二千五
    百元）之所得，由許漢育先後取分其中共一千五百元交付予丙○○以為酬勞，因
    認被告丙○○另涉有毒品危害防制條例第四條第二項之共同販賣第二級毒品之罪
    嫌云云，惟訊據被告丙○○則堅決否認有此部分販賣第二級毒品之犯行。經查，
    公訴人認被告丙○○涉犯上開犯行，係以被告丙○○之自白為其唯一論據，除被
    告丙○○之自白外，並無買受人出面指認有向被告丙○○購買安非他命，共同被
    告許漢育亦否認有上開犯行，況被告丙○○在原審及本院均否認警訊及偵查中自
    白之真實性，其自白並非毫無瑕疵，而公訴人就被告前揭販賣毒品之時間、數量
    及買受人等，均認為不詳，並無從為詳實明確之認定，更無其他補強證據，足資
    擔保被告丙○○前揭自白之真實性，此外，復查無其他確切證據，足認被告丙○
    ○有何上開犯行，被告丙○○此部分犯罪核屬不能證明，自不成立販賣第二級毒
    品罪。惟因公訴人認此部分與前開科刑部分具有連續關係之裁判上一罪，為起訴
    效力所及，故不另為無罪之諭知。
四、據上論斷，應依刑事訴訟法第三百六十九條第一項前段、第三百六十四條、第二
    百九十九條第一項前段，毒品危害防制條例第四條第二項、第六項、第十八條第
    一項，刑法第十一條前段、第二條第一項前段、第二十八條、第二十六條前段，
    判決如主文。
本案經檢察官丁○○到庭執行職務。
中     華     民     國     九十三     年      六      月     二十三    日
                                　 臺灣高等法院臺中分院刑事第十一庭
                                           審判長法　官  李  璋  鵬
                                                 法　官  胡  森  田
                                           　　　法　官  蕭  錦  鍾
右正本證明與原本無異。
如不服本判決應於收受送達後十日內向本院提出上訴書狀，其未敘述上訴之理由者並
得於提起上訴後十日內向本院補提理由書（均須按他造當事人之人數附繕本）。
                                                 書記官  蘇  昭  文
中     華     民     國     九十三     年      六      月     二十四    日
毒品危害防制條例第四條：
製造、運輸、販賣第一級毒品者，處死刑或無期徒刑；處無期徒刑者，得併科新臺幣
一千萬元以下罰金。
製造、運輸、販賣第二級毒品者，處無期徒刑或七年以上有期徒刑，得併科新臺幣七
百萬元以下罰金。
製造、運輸、販賣第三級毒品者，處五年以上有期徒刑，得併科新臺幣五百萬元以下
罰金。
製造、運輸、販賣第四級毒品者，處三年以上十年以下有期徒刑，得併科新臺幣三百
萬元以下罰金。
製造、運輸、販賣專供製造或施用毒品之器具者，處一年以上七年以下有期徒刑，得
併科新臺幣一百萬元以下罰金。
前五項之未遂犯罰之。
                                                              　　　　　Ｆ
附表：
┌──┬────────┬───────┬────┬───────┬────────┐
│編號│    販賣時間    │販賣地點   │  數量  │   販賣所得   │    所犯法條    │
│    │                │              │        │ （新台幣元） │                │
├──┼────────┼───────┼────┼───────┼────────┤
│一、│八十八年十月底至│ 彰化縣員林鎮 │一小包  │ 得款二千元   │ 毒品危害防制   │
│    │十一月初某不詳日│ 台灣電力公司 │數量不詳│ 丙○○分得   │ 條例第四條第   │
│    │、時            │ 員林服務所   │        │ 五百元       │ 二項           │
├──┼────────┼───────┼────┼───────┼────────┤
│二、│八十八年十月底至│ 同右         │一小包  │ 得款二千五   │ 同右           │
│    │十一月初某不詳日│              │數量不詳│ 百元（起訴書 │                │
│    │、時            │              │        │ 誤為二千元） │                │
│    │                │              │        │ 丙○○未分得 │                │
├──┼────────┼───────┼────┼───────┼────────┤
│三、│八十八年十一月初│ 彰化縣員林鎮 │二小包  │ 得款五千元， │ 同右           │
│    │某不詳日、時    │ 大同路「建國 │數量不詳│ 丙○○分得   │                │
│    │                │ 保齡球」   │        │ 五百元       │                │
├──┼────────┼───────┼────┼───────┼────────┤
│四、│八十八年十一月初│ 同右         │一小包  │ 得款三千五   │ 同右           │
│    │某不詳日、時    │              │數量不詳│ 百元丙○○   │                │
│    │                │              │        │ 分得五百元   │                │
└──┴────────┴───────┴────┴───────┴────────┘
                                                              　　　　Ｆ
